臺灣桃園地方法院民事裁定
111年度婚字第176號
原      告  甲○○
被      告  乙○○
上列當事人間請求離婚事件，本院裁定如下：
    主  文
本件移送臺灣嘉義地方法院。
    理  由
一、按法院受理家事事件之全部或一部不屬其管轄者，除當事人
    有管轄之合意外，應依聲請或依職權以裁定移送於其管轄法
    院；確認婚姻無效、撤銷婚姻、離婚、確認婚姻關係存在或
    不存在事件，專屬下列法院管轄：㈠夫妻之住所地法院。㈡夫
    妻經常共同居所地法院。㈢訴之原因事實發生之夫或妻居所
    地法院，家事事件法第6條第1項前段、第52條第1項分別定
    有明文。又前揭條文所稱「專屬夫妻住所地」法院，係指專
    屬夫妻「共同」住所地之法院而言，非指夫或妻之住所地法
    院（最高法院107年度台抗字第548號、109年度台上字第455
    號民事判決意旨可參)。
二、本件原告主張兩造結婚十餘年，育有一子，兩造婚後同住於
    嘉義市○區○○街000號，嗣於民國107年間，原告因薪資考量
    而獨自搬至桃園工作，原告搬至桃園後，仍每月匯生活費予
    被告及子女使用，對兩造婚姻盡心盡力，並非致兩造婚姻產
    生破綻之該方，惟被告於原告搬至桃園工作後，經原告多次
    於放假返回嘉義前，向被告要求兩造及子女相聚，皆經被告
    所拒絕，終致兩造婚姻破裂，為此依民法第1052條第2項訴
    請離婚等語。
三、據原告所述，兩造結婚後同居在上開嘉義處所直至原告獨自
    前往桃園工作；且原告於返回嘉義前會詢問被告可否相聚而
    遭被告拒絕，故原告返回嘉義多係回原告父母家居住；又兩
    造分居前已因金錢及被告疑有頻繁聯絡之異性友人等原因而
    不合等情，業據原告於本院審理中陳明在卷，是認兩造婚後
    「共同」住所地及本件主張離婚之原因事實發生地均非桃園
    市。
三、原告雖主張兩造婚姻係因夫妻分居兩地鮮有互動而漸漸疏離
    、產生破綻，依臺灣高等法院暨所屬法院109年法律座談會
    民事類提案第32號研討結果，應認原告遷出後別居之地即桃
    園市亦為離婚之原因事實發生地，是本院自有管轄權等語。
    惟原告既自承係經被告同意因工作而搬遷至桃園，原因事實
    與上開座談會之提案有異，再者，若依原告之主張認原告現
    居住地之法院有管轄權，將致離婚訴訟事件可任由配偶之一
    方自行遷移居所決定管轄法院，此除有悖離婚訴訟應由專屬
    法院管轄之立法意旨外，亦將衍生起訴之配偶一方，可藉由
    遷移住居地以增加被訴配偶一方為應訴而將花費之成本，甚
    至實質阻礙被訴配偶一方訴訟程序之正當防禦權利行使，對
    應訴配偶顯有不公。復本院審酌兩造離婚原因事實即被告拒
    絕原告返家等行為多發生於嘉義市西區，則基於家事事件法
    第52條之制定係為公益及調查證據便捷性等立法理由，本院
    尚非有利於訴訟程序進行之法院。從而，既兩造曾經共同住
    居所地非桃園市，業經本院認定如前，且兩造離婚原因事實
    發生地亦非桃園市，依家事事件法第52條第2項規定，本院
    就本件離婚訴訟並無管轄權，應由臺灣嘉義地方法院管轄，
    原告向無管轄權之本院起訴，顯有違誤，爰依職權將本件移
    轉管轄至臺灣嘉義地方法院。
四、依家事事件法第6條第1項前段，裁定如主文。
中　　華　　民　　國　 111　　年　　 7　　月　　 8　　日
                  家事法庭　法  官　 黃裕民
正本係照原本作成。
如不服本裁定應於送達後10日內向本院提出抗告狀，並應繳納抗
告費新台幣1000元。　　　　　　　　　
中　　華　　民　　國　　111 　年　　7 　　月　　8 　　日
                            書記官   趙佳瑜